【裁判字號】    99,交易,193
【裁判日期】    991215
【裁判案由】    過失傷害
【裁判全文】
臺灣桃園地方法院刑事判決             99年度交易字第193號
公  訴  人  臺灣桃園地方法院檢察署檢察官
被      告  黎治宏
上列被告因過失傷害案件，經檢察官提起公訴（98年度偵續字第
241 號），本院判決如下︰
    主  文
黎治宏因過失傷害人，處拘役伍拾日，如易科罰金，以新臺幣壹
仟元折算壹日。
    事  實
一、黎治宏於民國97年11月6 日下午5 時20分許，騎乘車號830-
    BTR 號重型機車，沿桃園縣龜山鄉（起訴書誤載為蘆竹鄉○
    ○○路由桃園往龜山市區方向行駛（起訴書誤載為往桃園方
    向行駛），行經中興路198 號前，本應注意車前狀況，隨時
    採取必要安全措施，且依當時天候晴、有暮光光線、柏油路
    面、路面乾燥無缺陷、道路無障礙物、視距良好等情況，並
    無不能注意之情事，斯時適有行人金李水自中興路對向路邊
    橫跨中興路至中興路198 號前，詎金李水竟未在車道外之人
    行道往龜山市區方向行走，其於橫越中興路後，即在車道邊
    線處面朝龜山市區方向往前行走2 步後，即站立在該處，騎
    車行經該處之黎治宏，竟疏未注意車前已有金李水站立該處
    之狀況，仍貿然前行，俟猛然發現金李水時，已閃煞不及，
    致其機車車頭因而碰撞金李水之左腳小腿，致金李水向前倒
    地，黎治宏隨即煞停，然金李水仍因此受有左小腿表淺損傷
    及蜂窩組織炎、右膝擦傷之傷害，黎治宏肇事後，見金李水
    倒地即將其扶起，並陪同至附近吳天聰內科診所就診，當時
    因黎治宏急於離去，金李水表示如果日後傷勢比較嚴重，將
    會聯絡黎治宏，黎治宏即留下姓名、地址、聯絡電話，俾後
    續得以聯絡。嗣因金李水左小腿傷口許久未癒，乃於97 年
    11月17日至長庚醫院就診，並於97年12月3 日住院進行左小
    腿糖尿病足清瘡及縫合手術，金李水之配偶陳尚鳳為日後請
    求賠償事宜，於97年12月17日遂與黎治宏一同至桃園縣政府
    警察局龜山分局大林派出所向員警林英吉登記備案，並於97
    年12月19日向富邦產物保險股份有限公司臺南分公司客服人
    員詹義德申請強制責任險理賠給付，且獲得理賠，嗣後金李
    水見黎治宏一直避不見面，遂於98年2 月5 日至上開派出所
    製作筆錄，並提出告訴。
二、案經金李水訴由桃園縣政府警察局龜山分局報請臺灣桃園地
    方法院檢察署檢察官偵查起訴。
    理  由
壹、證據能力：
    本案所引用之供述及非供述證據，經本院依法踐行調查證據
    程序，檢察官、被告均不爭執各該證據之證據能力，且亦查
    無依法應排除其證據能力之情形，是後述所引用證據之證據
    能力均無疑義，先予敘明。
貳、實體部分：
一、訊據被告黎治宏固坦承有於上揭時間，騎乘重型機車行經中
    興路198 號前之事實不諱，惟矢口否認有何過失傷害之犯行
    ，辯稱：伊沒有撞到金李水，當時伊被遊覽車擋住視線，金
    李水係從該遊覽車前橫越道路走過來，伊騎過去嚇到金李水
    ，金李水才往後跌倒坐下去，伊是好心將金李水扶起就醫云
    云。經查，證人金李水於本院審理時證稱：伊住在中興路
    251 號，就是在中興路198 號對面，被撞當時伊已經橫越馬
    路到對面198 號前，左轉臉朝道路前方走了2 步，並站著幾
    秒鐘後才被撞到，被告騎機車從伊後面撞到伊左腳小腿內側
    ，伊向前跌倒在地，被告就扶伊至路邊吳天聰內科診所就醫
    ，當時伊有留下被告之姓名、住址、電話等語（見本院卷第
    45至46頁反面），並有吳天聰內科診所98年9 月29日函覆之
    就醫紀錄及診斷證明書、現場照片4 張、告訴人所受傷勢照
    片2 張、道路交通事故現場圖、調查報告表（一）（二）在
    卷可稽（見98年度偵續字第241 號卷第40、47、48頁，98年
    度偵字第7139號卷第13至15頁、25頁）。又金李水左小腿傷
    口許久未癒，於97年11月17日至長庚醫院就診，並於97年12
    月3 日住院進行左小腿糖尿病足清瘡及縫合手術，金李水之
    配偶陳尚鳳為日後向黎治宏請求賠償，於97年12月17日遂與
    黎治宏一同至桃園縣政府警察局龜山分局大林派出所向員警
    林英吉登記備案，並於97年12月19日向富邦保險公司臺南分
    公司客服人員詹義德申請強制責任險理賠給付，且獲得理賠
    ，嗣因金李水見黎治宏避不見面，遂於98年2 月5 日至上開
    派出所製作筆錄並提出告訴等情，已據證人林英吉、詹義德
    於偵查中證述明確（見98年偵續字第241 號卷第50至51、73
    至74頁），並有長庚紀念醫院診斷證明書2 份、富邦產物保
    險股份有限公司98年10月16日（98）富保業發字第235 號函
    及檢附之理算簽結作業畫面、理算簽結明細等在卷可證（見
    98年度偵續字第241 號卷第35至39頁）。
二、被告雖辯稱：未撞及告訴人金李水，伊騎車嚇到金李水，金
    李水才往後跌倒坐下去云云，惟查：告訴人於案發當時因被
    告騎機車撞及其左腳小腿，致告訴人向前倒地並受傷等情，
    已據證人金李水證述如前，依當時告訴人已橫跨馬路完畢，
    並轉身面對道路前方向前行走2 步之情狀，告訴人顯然無法
    看見被告騎乘機車從後方而來，告訴人自無因被告騎車竄出
    而遭受驚嚇跌倒之可能，參以被告亦坦認當時告訴人有跌倒
    在地（見98年度偵字第7139號卷第7 、24頁），倘非有外力
    自告訴人後方撞擊，告訴人實無於行走之際無故向前跌倒在
    地之可能。又依被告坦認見告訴人倒地後，有扶起告訴人並
    陪同就醫，並有留下姓名、住址、電話予告訴人，後來告訴
    人之配偶陳尚鳳打電話給伊，伊就偕同女友買水果一同去長
    庚醫院看金李水等語（見本院卷第49頁反面），衡情被告若
    係見義勇為而扶持告訴人就醫，自無留下姓名、聯絡方式之
    義務，更無嗣後因陳尚鳳聯絡即再度探望告訴人之必要，已
    見被告所辯情虛。況倘被告基於好心而扶持告訴人就醫，告
    訴人豈有事後誣指被告過失傷害之可能，再觀以證人詹義德
    於偵查中證述強制責任保險理賠過程，其間被告並不否認有
    騎機車撞及告訴人之情節（見98年度偵續字第241 號卷第74
    頁），益徵被告於案發當時確實有撞擊告訴人，灼然明甚。
三、汽車行駛時，駕駛人應注意車前狀況，並隨時採取必要之安
    全措施，道路交通安全規則第94條第3 項定有明文。被告自
    應遵守上述道路交通安全規則之規定，謹慎駕車以維行車安
    全及避免危險發生。依卷附道路交通事故調查報告表（一）
    所記載之當時天候、路況及視距等情形，並無不能注意之情
    事，詎被告騎乘機車行經上開地點，竟疏未注意車前已有告
    訴人站立道路邊線之狀況，仍貿然前行，俟猛然發現告訴人
    時，已閃煞不及，致釀本件事故，被告自有未注意車前狀況
    之過失，至堪認定。且因被告之過失行為，致告訴人受有前
    揭所載之傷害，被告之過失行為與告訴人所受傷害間，具有
    相當因果關係，至為灼然。另按行人應在劃設之人行道行走
    ，道路交通安全規則第133 條定有明文，參酌卷附道路交通
    事故現場圖、事故現場照片（見98年度偵字第7139號卷第13
    、20頁）以觀，告訴人於案發當時行走2 步後站立之位置係
    位在車道邊線上，然依上開照片顯示，在該車道邊線路旁本
    係有人行道可供告訴人行走，告訴人未依規定行走在人行道
    ，就本件事故之發生亦與有過失，然此僅係能否減免被告民
    事賠償責任之問題，被告尚難因此而得解免其過失刑責，附
    此敘明。綜上，被告所辯，無非避就卸責之詞，不足採信，
    本案事證明確，被告犯行堪予認定。
四、核被告所為，係犯刑法第284 條第1 項前段之過失傷害罪。
    爰審酌被告騎乘機車未注意車前狀況肇事，致告訴人受傷，
    駕駛態度輕率，並斟酌其素行、過失之情節、告訴人所受之
    傷勢、告訴人亦與有過失、被告之犯後態度，且尚未賠償告
    訴人等一切情狀，量處如主文所示之刑，並諭知易科罰金之
    折算標準。
據上論結，應依刑事訴訟法第299 條第1 項前段，刑法第284 條
第1 項前段、第41條第1 項前段，刑法施行法第1 條之1 第1 項
、第2 條前段，判決如主文。
本案經檢察官吳美文到庭執行職務。
中    華    民    國    99    年    12    月    15    日
                  刑事第一庭  審判長法  官  曾家貽
                                    法  官  俞力華
                                    法  官  張瓊華
以上正本證明與原本無異。
如不服本判決應於收受判決後10日內向本院提出上訴書狀，並應
敘述具體理由。其未敘述上訴理由者，應於上訴期間屆滿後20日
內向本院補提理由書( 均須按他造當事人之人數附繕本) 「切勿
逕送上級法院」。
                                    書記官  李宜娟
中    華    民    國    99    年    12    月    17    日
附錄本案論罪科刑法條：
中華民國刑法第284 條第1項（過失傷害罪）
因過失傷害人者，處6 月以下有期徒刑、拘役或5 百元以下罰金
，致重傷者，處1 年以下有期徒刑、拘役或5 百元以下罰金。

司法院資訊處製作；財團法人民間司法改革基金會備份。
